【裁判字號】    90,易,82
【裁判日期】    900518
【裁判案由】    贓物
【裁判全文】
台灣苗栗地方法院刑事判決                              九十年度易字第八二號
    公  訴  人  臺灣苗栗地方法院檢察署檢察官
    被      告  甲○○
右列被告因贓物案件，經檢察官提起公訴 (八十九年度偵字第四二六五號），本院判
決如左：
    主      文
甲○○故買贓物，累犯，處拘役伍拾日，如易科罰金，以佰元折算壹日。
    事      實
一、甲○○曾有搶奪、侵占、竊盜、詐欺、贓物罪等多次犯罪前科，最近一次為曾於
    民國八十四年十二月二十一日因贓物案件，經台灣台中地方法院判處有期徒刑六
    月確定，甫於八十五年三月十四日執行完畢。詎仍不知悔改，明知綽號「阿賢」
    年籍、真實姓名不詳之成年男子所持有之車號ＪＧＩ─五七二號重型機車車牌（
    該車係乙○○所有，於八十七年九月二十四日五時許，在台中縣大里市○○路六
    十三巷一弄八號前，連同車牌一同被竊），係來路不明之贓車，竟仍於八十九年
    六月間，同意綽號「阿賢」真實姓名不詳之成年男子，以該車牌作為抵償「阿賢
    」積欠其之債務新台幣（下同）五千元，而予買受並將之懸掛於其先前購買，且
    車牌被查扣之車牌號碼ＩＮＩ─四九九號機車（車主登記為信安輪胎商行），嗣
    八十九年十月十日十二時五十分許，甲○○騎乘上揭懸掛車號ＪＧＩ─五七二號
    車牌之機車，行經苗栗縣台十三線銅鑼樟樹路段時，為警當場查獲，並扣得上開
    機車車牌一面（業經發還乙○○）。
二、案經苗栗縣警察局移送臺灣苗栗地方法院檢察署檢察官偵查起訴。
    理      由
一、訊據被告甲○○對於右揭時、地向綽號「阿賢」年籍、真實姓名不詳之成年男子
    買受車號ＪＧＩ─五七二號重型機車車牌以抵償前所積欠之五千元債務之事實固
    坦承不諱，惟矢口否認其具有故買贓物之犯意，並辯稱：曾借機車予綽號「阿賢
    」之男子多次，八十九年六月他還伊機車後，欲騎乘時才發現已被掛上車牌，經
    電詢綽號「阿賢」之男子，表示用以抵償前欠之五千元，伊買受時不知係贓物，
    伊無收受贓物之意云云；惟查，扣案之前開車牌一面確係被害人乙○○失竊之物
    ，業據被害人乙○○於警訊時證述甚詳，復有贓物認領保管單一紙附卷可稽，足
    證該車牌係屬失竊贓物；次查被告已有兩次贓物罪前科，有台灣高等法院檢察署
    刑案紀錄簡覆表一紙在卷可憑，其於收受來路不明之物品時理應更具警覺性，而
    就使用方式言，機車與車牌本屬一體不可分離，更不能私相買賣；況被告既坦承
    自八十九年六月間起即收受該車牌至同年十月十日為警查獲止，則其間相隔達四
    月餘，何以其對該車牌之來源未詳加了解？退步言，縱如被告所辯伊曾詢問「阿
    賢」之男子並經其表示車牌為己所有乙節屬實，惟被告又為何未就該車牌原屬機
    車之情況及是否已報廢等情加以了解﹖綜上所述，被告辯稱伊不知該車牌係贓物
    云云，顯係卸責之詞，自不足採信，被告確有故買贓物之犯意甚明。從而，本件
    事證明確，被告右揭贓物犯行應堪認定，應予依法論科。
二、核被告甲○○所為，係犯刑法第三百四十九條第二項之故買贓物罪。又被告曾於
    八十四年十二月二十一日因贓物案件，經台灣台中法院判處有期徒刑六月確定，
    甫於八十五年三月十四日執行完畢，有台灣高等法院檢察署刑案紀錄簡覆表一紙
    在卷可稽，其五年內再犯本件有期徒刑以上之罪，為累犯，應依刑法第四十七條
    規定加重其刑。爰審酌被告有多次犯罪前科、犯罪之動機、目的、手段、所生之
    危害、贓物之價值及犯罪後屢傳不到嗣經通緝到案等一切情狀，量處如主文所示
    之刑，以示懲儆。按被告犯罪後，刑法第四十一條業已於九十年一月四日修正，
    並於同年一月十日經總統公布，於同年一月十二日生效，修正前刑法第四十一條
    規定：「犯最重本刑為三年以下有期徒刑以下刑之罪，而受六月以下有期徒刑或
    拘役之宣告，因身體、教育、職業或家庭之關係，執行顯有困難，得以一元以上
    三元以下折算一日，易科罰金」，修正後則規定：「犯最重本刑為五年以下有期
    徒刑以下之刑之罪，而受六個月以下有期徒刑或拘役之宣告，因身體、教育、職
    業、家庭之關係或其他正當事由，執行顯有困難者，得以一元以上三元以下折算
    一日，易科罰金。但確因不執行所宣告之刑，難收矯正之效，或難以維持法秩序
    者，不在此限。」，是修正後之刑法第四十一條第一項前段業已擴大得易科罰金
    之範圍，比較新舊法之結果，以新法有利於被告，依刑法第二條第一項前段之規
    定，本件自應適用修正後之規定，爰併予諭知易科罰金之折算標準。
據上論斷，應依刑事訴訟法第二百九十九條第一項前段，刑法第三百四十九條第二項
、第二條第一項前段、第四十七條、第四十一條第一項前段，罰金罰鍰提高標準條例
第一條前段、第二條，判決如主文。
本案經檢察官呂曾達到庭執行職務。
中      華      民      國     九十     年      五      月     十八     日
                                      台灣苗栗地方法院刑事庭
                                          法  官  吳  炳  桂
右正本證明與原本無異。
如不服本判決，應於判決送達後十日內向本院提出上訴狀（應附繕本），上訴於臺灣
高等法院台中分院。
                                          書記官  楊  慧  萍
中      華      民      國     九十     年      五      月   二十一     日
附錄本判決論罪科刑法條全文：
刑法第三百四十九條第二項：
搬運、寄藏、故買贓物或為牙保者，處五年以下有期徒刑、拘役、或科或併科一千元
以下罰金。


司法院資訊處製作；財團法人民間司法改革基金會備份。
